【裁判字號】    98,抗,1988
【裁判日期】    981224
【裁判案由】    聲明異議
【裁判全文】
臺灣高等法院民事裁定                  98年度抗字第1988號
抗  告  人  乙○○
抗告人因與國泰世華商業銀行股份有限公司等間聲明異議事件，
對於中華民國98年10月30日臺灣桃園地方法院98年度執事聲字第
58號所為裁定提起抗告，本院裁定如下：
    主  文
抗告駁回。
抗告訴訟費用由抗告人負擔。
    理  由
一、按不動產所有人設定抵押權後，於同一不動產上，得設定地
    上權或其他以使用收益為目的之物權，或成立租賃關係。但
    其抵押權不因此而受影響。前項情形，抵押權人實行抵押權
    受有影響者，法院得除去該權利或終止該租賃關係後拍賣之
    。民法第866條規定甚明。
二、本件抗告人異議意旨略以：債權人國泰世華商業銀行股份有
    限公司（下稱世華銀行）聲請就抗告人即債務人所有坐落桃
    園縣中壢市○○路69號房地拍賣抵押物強制執行事件（97年
    度司執字第43367號），抗告人與第三人甲○○就本件執行
    標的於民國94年8月3日已訂立租賃契約，租期為10年（下稱
    系爭租約），系爭租賃契約係成立於抗告人與債權人所設定
    抵押權之前，嗣雖由抗告人代為管理並轉租予第三人陳茂鏡
    ，甲○○與抗告人之租賃契約並未消滅，仍為占有使用人，
    本件執行程序即不應將之除去而拍賣，爰聲明異議等語。
三、原法院則以：抗告人於94年9月7日將本件執行標的設定本金
    最高限額新台幣1800萬元抵押權予執行債權人世華銀行，此
    有不動產登記謄本、他項權利證明書、抵押權設定契約書及
    其他特約事項在卷可憑，抗告人當時並出具「融資標的物使
    用切結書」（下稱切結書），表明無出租或出借情事，亦有
    切結書附卷可稽。又抗告人雖於97年6月1日將執行標的出租
    與陳茂鏡，並完成該租賃契約之公證，嗣陳茂鏡復於97年8
    月1日將其出租與第三人姜豪等情，亦有租賃契約書2份及公
    證書可參，上開租賃權既係成立於前揭抵押權之後，執行法
    院於第一次拍賣流標後，以上開租賃關係影響抵押權，乃依
    債權人世華銀行之聲請除去該租賃關係，並以除去租賃權後
    之狀態改定拍賣條件為點交進而執行，與民法第866條規定
    即無不合。抗告人雖以其早於94年8月3日即與甲○○就本件
    執行標的訂立租賃契約，甲○○仍為占有使用人云云為詞聲
    明異議，並提出租賃契約、建物權狀、營業登記證、授權書
    為論據；然此與抗告人抵押權設定時所立切結書明顯不合，
    且甲○○於98年2月4日原法院司法事務官調查訊問時亦自稱
    ；與其父即債務人自94年8月3日就本件執行標的之不動產訂
    立租賃契約，租期為10年，....我後來確實沒有租用，授權
    書（經營權）係97年6月陳茂鏡承租前簽寫的，寫這份時就
    沒有再付租金，經營權即讓與我父親等語，此有執行筆錄可
    考。足見在租與陳茂鏡前，甲○○與抗告人已無租賃關係，
    至於甲○○獨資羊城食味坊之經營權，係本件執行標的不動
    產外之權利，其授權或讓與抗告人與否，與本件執行標的執
    行無涉。尚不能以授權書即認甲○○仍為執行標的不動產之
    占有人。參諸97年8月14日債權人指封本件執行標的時，債
    務人不在場，第三人姜豪在場稱：陳先生向債務人承租，即
    陳先生向債務人承租後轉租給他等語，亦有查封筆錄可參；
    且抗告人與甲○○為父女關係，執行標的為抗告人所有，其
    本為最終收取租金之人，何需大費周章於先出租予甲○○後
    再由其基於管理人身分以轉租方式出租陳茂鏡？甚且據陳茂
    鏡於98年2月4日上開調查訊問時稱抗告人積欠其債務，故以
    租金抵償債務，無庸再給付租金，則甲○○又如何收取租金
    ？抗告人前詞主張殊無可採。因認前開司法事務官駁回其聲
    明異議與法尚無不合，乃裁定駁回其異議，經核於法並無違
    誤。抗告意旨，仍執甲○○於司法事務官調查訊問時，因緊
    張而無法正常思緒，導致口誤，其與甲○○間之租賃契約並
    未消滅云云，指摘原裁定不當，聲明廢棄，非有理由，其提
    出購屋交款備忘錄、甲○○借款契約書等件，亦不能為有利
    於抗告人之認定。
四、據上論結，本件抗告為無理由，依強制執行法第30條之1，
    民事訴訟法第495條之1第1項、第449條第1項、第95條、
    第78條，裁定如主文。
中    華    民    國    98    年    12    月    24    日
                  民事第十庭
                      審判長法  官  黃豐澤
                            法  官  鄭純惠
                            法  官  吳謀焰
正本係照原本作成。
本裁定除以適用法規顯有錯誤為理由外，不得再抗告。如提起再
抗告，應於收受後10日內委任律師為代理人向本院提出再抗告狀
。並繳納再抗告費新台幣１千元。
中    華    民    國    98    年    12    月    28    日
                            書記官  鄭淑昀

司法院資訊處製作；財團法人民間司法改革基金會備份。
